最高法院民事判決　　　　　　　　　　　　　　　九十三年度台上字第二五八六號
　　上　訴　人　甲○○
　　訴訟代理人　林根煌律師
　　被 上訴 人　丙○○
　　　　　　　　乙○○
右當事人間請求排除侵害事件，上訴人對於中華民國九十二年七月九日台灣高等法院
台中分院第二審判決（九十二年度上字第一０五號），提起上訴，本院判決如下：
    主  文
原判決廢棄，發回台灣高等法院台中分院。
    理  由
本件上訴人主張：被上訴人丙○○、乙○○分別所有坐落台中縣東勢鎮○○段下新小
段第二二七之二九、二二七之三０號土地（下稱系爭第二二七之二九、二二七之三０
號土地），均與伊所有同段第二七七之五０號土地（民國九十一年十二月二十三日因
地籍圖重測改為東勢鎮○○段第二二七號土地，下稱系爭土地）互為相鄰。被上訴人
前主張對於伊所有系爭土地有通行權存在，經台灣台中地方法院（下稱台中地院）判
決准予被上訴人通行系爭土地確定，且台中地院於民國九十一年八月二十六日至系爭
土地現場實施強制執行完畢。台中地院實施強制執行完畢後，被上訴人竟於同日在系
爭土地擅自埋設塑膠水管以供其排水。然原確定判決認被上訴人對於系爭土地通行權
之範圍，僅以供通行之目的為限，並不包括准被上訴人在系爭土地埋設塑膠水管、排
水等權利，被上訴人自不得在系爭土地埋設塑膠水管。被上訴人無權占有、侵奪伊所
有系爭土地，妨害伊所有權之行使，爰依民法第七百六十七條之規定為請求等情，求
為命被上訴人將系爭土地內埋設之塑膠水管取出並回復原狀之判決。
被上訴人則以：法院既判決准伊通行系爭土地，且執行法院強制執行當日，伊埋設塑
膠水管時有警員在場，伊通行系爭土地之範圍，自應包括埋設塑膠水管以利排水之權
利在內。又系爭土地既供伊通行，且上訴人不得在系爭土地上為營建或其他妨阻伊通
行之行為，伊在系爭土地埋設塑膠水管，並無妨礙上訴人所有權之行使等語，資為抗
辯。
原審維持第一審所為上訴人敗訴之判決，駁回其上訴，無非以：被上訴人丙○○、乙
○○所有坐落系爭第二二七之二九、二二七之三０號土地，均與上訴人所有之系爭土
地互為相鄰，被上訴人對於上訴人所有之系爭土地有通行權存在，經台中地院判決准
被上訴人通行系爭土地確定，台中地院並於九十一年八月二十六日至系爭土地現場實
施強制執行完畢，為兩造所不爭執，並經調閱台中地院九十一年度執字第一二六三八
號行使通行權執行案查明屬實，堪信為真實。查被上訴人就系爭土地對上訴人提起確
認通行權存在之訴，經台中地院八十八年度訴字第一三五五號確認通行權存在事件，
判決上訴人所有系爭土地應留作通路，供被上訴人通行，上訴人不得在前項通路上營
建或妨阻被上訴人通行之行為，並經原法院九十年度上字第二九號判決、最高法院九
十年度台上字第二二五三號裁定駁回上訴人之上訴而確定，有各該裁判可憑，依該確
定判決，上訴人雖為系爭土地之所有權人，然所有權之行使應受限制，不得違反供通
行之目的，且被上訴人於通行系爭土地期間，上訴人不得在系爭土地上興建高樓或地
下室之營建行為。被上訴人在供通行之系爭土地埋設排水管，並未逾越系爭土地之範
圍，為兩造所不爭執，而被上訴人埋設排水管後，並將系爭土地整平，仍可供通行使
用，顯無妨礙上訴人所有權之行使。上訴人主張其後若要整地出售並興建高樓地下室
時，被上訴人在系爭土地埋設塑膠水管，將會妨礙上訴人所有權之行使等情。惟因被
上訴人通行系爭土地期間，上訴人不得在系爭土地上興建高樓或地下室之營建行為。
上訴人上開主張，自不足採取。上訴人未能舉證證明被上訴人在系爭土地埋設塑膠水
管之行為，有何妨礙上訴人所有權行使之情事，上訴人依民法第七百六十七條物上請
求權之規定，請求被上訴人將系爭土地內埋設之塑膠水管取出，並回復原狀，為無理
由等詞，為其判斷之基礎。
惟查台中地院八十八年度訴字第一三五五號兩造間請求確認通行權存在事件，判決主
文為：「被告（即上訴人）應將坐落台中縣東勢鎮○○段下新小段第二二七之五０號
、面積０．００九六公頃（因九十一年十二月二十九日地籍圖重測，變更為台中縣東
勢鎮○○段第二二七號、面積０．００九七二公頃）土地留做通路，供原告（即被上
訴人）通行。被告不得在前項通路上營建或為其他妨阻原告通行之行為」（見第一審
卷第三三頁）。上述判決業經確定，依此判決主文所載，上訴人係不得在系爭土地上
為營建行為，此判決並未限制上訴人在系爭土地地下為營建行為。原審認上訴人不得
在系爭土地為興建地下室之營建行為，逾越此判決所命上訴人不作為給付之範圍，自
欠允洽。況上訴人於原審主張：系爭土地及其毗鄰地即同段第二七八、二七九、二八
０、二八一、二八二、二九一、二九六、三０二號九筆土地，均為伊所有，且編定為
住宅區而可興建房屋，伊日後若將該通行權所屬之系爭土地，連同上述其餘八號土地
興建大樓時，系爭土地可供為地下室停車場之用，今因被上訴人擅自在系爭土地埋設
水管，致伊於系爭土地顯然無法興建地下室使用，足見被上訴人於系爭土地內埋設塑
膠水管，顯然妨害伊所有權之行使。因此伊依據民法第七百六十七條規定請求被上訴
人應將系爭土地內所埋設之塑膠水管取出，並回復原狀等語，並提出地籍圖謄本一件
、土地登記謄本九件及台中縣東勢鎮都市計畫土地使用分區證明書一件為證（見原審
卷第二三至三五頁）。原審對於上訴人前開主張及所提出之證據未予斟酌，亦未於判
決記載其不足採取之理由，即認上訴人未能舉證證明被上訴人在系爭土地內埋設塑膠
水管，有何妨害上訴人所有權行使之情事為由，而為上訴人敗訴之判決，亦有判決不
備理由之違法。上訴論旨，執以指摘原判決不當，求予廢棄，非無理由。
據上論結，本件上訴為有理由。依民事訴訟法第四百七十七條第一項、第四百七十八
條第二項，判決如主文。
中　　　華　　　民　　　國　　九十三　　年　　 十二 　　月　　二十三　　日
                              最高法院民事第四庭
                                  審判長法官  吳　正　一
                                        法官  劉　延　村
                                        法官  劉　福　聲
                                        法官  黃　秀　得
                                        法官  黃　義　豐
      右正本證明與原本無異
                                              書  記  官
中　　　華　　　民　　　國　　九十四　　年　　　一　　　月　　　四　　　日
                                                                        Ａ
